【裁判字號】    99,上,738
【裁判日期】    991109
【裁判案由】    清償債務
【裁判全文】
臺灣高等法院民事判決                   99年度上字第738號
上  訴  人  丙○○
訴訟代理人  乙○○
被  上訴人  甲○○
上列當事人間因清償債務事件，上訴人對於中華民國99年5月28
日臺灣臺北地方法院99年度訴字第297號第一審判決提起上訴，
本院於99年10月26日言詞辯論終結，判決如下：
  主  文
上訴及追加之訴均駁回。
第二審訴訟費用（含追加部分）由上訴人負擔。
  事實及理由
甲、程序方面：
一、按於第二審為訴之變更、追加或提起反訴，非經他造同意，
    不得為之。但民事訴訟法第255條第1項第2款至第6款情形，
    不在此限，同法第446條第1項定有明文。本件上訴人原係依
    併存之債務承擔、債權讓與及公司法第16條規定對被上訴人
    有所請求；惟於本院再追加「保證」之法律關係，作為請求
    權基礎，核屬民事訴訟法第255條第1項第2款「請求之基礎
    事實同一」，依上開說明，於法並無不合，應予准許。
二、本件被上訴人經合法通知，未於言詞辯論期日到場，核無民
    事訴訟法第386條所列各款情形，應准上訴人之聲請，由其
    一造辯論而為判決。
乙、實體方面：
一、本件上訴人起訴主張：訴外人李政隆、蕭宗健於民國（下同
    ）97年9月9日出賣臺北市○○區○○段二小段163、164地號
    及其上之建物予訴外人城健倫，買賣價格為新臺幣（下同）
    6,500萬元。然因城健倫遲未依約付款，乃由被上訴人擔任
    負責人之尚苑室內設計有限公司（下稱尚苑公司）名義，簽
    發發票日均為98年3月15日、票據號碼EA0000000、EA000000
    0、面額分別為140萬元、40萬元之支票2紙（下稱系爭2紙支
    票）交予蕭宗健，用以承擔城健倫買賣價金之部分債務，且
    尚苑公司係以併存之債務承擔方式，承擔城健倫之部分債務
    ，是尚苑公司自應就其債務承擔之180萬元部分負責清償。
    又公司負責人以公司名義為他人承擔債務，仍在公司法第16
    條第1項規定禁止之列，依同條第2項規定，即應由尚苑公司
    負責人即被上訴人負該併存之債務承擔責任；而蕭宗健因個
    人資金周轉，持系爭2紙支票向上訴人調現，而由上訴人執
    有系爭2紙支票，此乃蕭宗健將該部分債權讓與上訴人，上
    訴人並以98年8月26日民事陳明狀繕本送達於被上訴人時，
    視為債權讓與之通知，為此依併存之債務承擔、債權讓與及
    公司法第16條規定，請求被上訴人給付180萬元債務，及自9
    8年3月16日起至清償日止，按年息5%計算之利息等情。原審
    為上訴人全部敗訴之判決，上訴人不服，提起上訴，並於本
    院聲明：(一)原判決廢棄；(二)被上訴人應給付上訴人180萬元
    ，及自98年3月16日起至清償日止，按年息5%計算之利息；
    (三)請准提供現金為擔保，宣告假執行；(四)第一、二審訴訟費
    用由被上訴人負擔。
二、被上訴人未於本院準備程序或言詞辯論期日到場，亦未提出
    書狀為任何聲明或陳述，僅於原審陳述：被上訴人既不認識
    城健倫，亦不認識李政隆、蕭宗健，更不認識上訴人，自不
    會替城健倫承擔部分買賣價金之給付責任。被上訴人僅是單
    純簽發尚苑公司之支票出借給訴外人劉淮澤而已，被上訴人
    或尚苑公司並未替任何人作保或擔任保證人，更未以承擔方
    式代他人清償債務等語，資為抗辯。
三、本件應探究者為：尚苑公司、被上訴人是否有承擔城健倫之
    180萬買賣價金債務？茲析述如下：
    (一)按支票為文義證券及無因證券，支票上權利係依支票文義
      而發生，與其基礎之原因關係各自獨立，支票上權利之行
      使，不以其原因關係存在為前提，尚難因執有支票，即得
      證明其所主張之原因關係為存在（最高法院90年台上字第
      8號判決意旨參照），是尚難僅以系爭支票之存在，即認
      尚苑公司、被上訴人有承擔城健倫180萬買賣價金債務之
      意。
    (二)查證人蕭宗健於原審到庭證稱：「（這兩張支票之前是否
      你持有？）是我賣房子對方給我的訂金」、「（你是否認
      識原告（即上訴人）？）認識，我拿支票跟原告調錢」、
      「（是否有看過被告（即被上訴人）？）有，我拿支票跟
      原告換錢的時候被告有在現場」、「（為何被告會在現場
      ？）因為我拿支票跟原告換錢的時候，原告問我靠不靠得
      住，我說靠得住，我要被告向原告確認被告會負責」、「
      （這兩張支票是誰交給你的？）就是城先生他們公司的副
      總經理交給我」、「（副總經理叫什麼名字？）姓劉」、
      「（你說是劉先生將支票給你，後來為何能夠聯絡到被告
      ？）我跟劉先生講說原告希望開票的人在，所以劉先生就
      約被告來，當天劉先生也在」、「（被告現場是否有說這
      個支票沒有問題？）有，被告說這個票是他的，絕對沒有
      問題」、「（你有在現場聽到被告向原告表示他要負責這
      個價款？）有，他講以後的票他負責」等語（見原審訴字
      卷第8至10頁）。由上可知，被上訴人以尚苑公司負責人
      身分簽發系爭2紙支票後，係交予劉淮澤，之後劉淮澤將
      系爭2紙支票交予證人蕭宗健，證人蕭宗健再持向上訴人
      調現，上訴人為確認系爭2紙支票得以兌現，乃要求證人
      蕭宗健將被上訴人約出見面，然依被上訴人當時所述，僅
      表示系爭2紙支票為伊（以尚苑公司負責人身分）所簽發
      ，伊絕對會讓支票兌現等語，尚難憑此即遽認尚苑公司、
      被上訴人有承擔城健倫180萬買賣價金債務之意，故依證
      人蕭宗健證述，亦難認尚苑公司、被上訴人有承擔城健倫
      180萬買賣價金債務之意。
    (三)上訴人另提起追加之訴主張：縱認被上訴人並無取代原債
      務人為主債務人，而為債務承擔之意思，至少有為主債務
      人城健倫為保證責任或負不真正連帶債務之意云云。惟按
      「稱保證者，謂當事人約定，一方於他方之債務人不履行
      債務，由其代負履行責任之契約。」民法第739條定有明
      文。本件上訴人並未舉證證明被上訴人有與其約定，於城
      健倫不履行180萬元之債務時，由其代負履行責任，前開
      證人蕭宗健亦只證明被上訴人有表示上開二紙支票會讓其
      兌現而已，不能以其即證明被上訴人有為保證之意思或為
      不真正連帶給付之意思，上訴人此部分主張，難謂有理由
      。
四、綜上所述，本件上訴人無法舉證證明尚苑公司、被上訴人確
    有承擔城健倫180萬元買賣價金債務之意。從而，上訴人依
    債務承擔、債權讓與及公司法第16條之規定，求為判命被上
    訴人給付180萬元本息，洵屬無據，不應准許。原審判決上
    訴人敗訴，核無不合，應予維持，上訴論旨，仍執陳詞，斤
    斤指摘原判決不當，聲明廢棄改判，為無理由，應予駁回上
    訴。又其依保證之法律關係所提起之追加之訴，為無理由，
    亦應予駁回。
五、據上論結，本件上訴及追加之訴均為無理由，依民事訴訟法
    第449條第1項、第463條、第385條第1項前段、第78條，判
    決如主文。
中    華    民    國    99    年    11    月     9    日
                  民事第十四庭
                      審判長法  官  林恩山
                            法  官  黃國忠
                            法  官  郭松濤
正本係照原本作成。
如不服本判決，應於收受送達後20日內向本院提出上訴書狀，其
未表明上訴理由者，應於提出上訴後20日內向本院補提理由書狀
（均須按他造當事人之人數附繕本）上訴時應提出委任律師或具
有律師資格之人之委任狀；委任有律師資格者，另應附具律師資
格證書及釋明委任人與受任人有民事訴訟法第466條之1第1項但
書或第2項（詳附註）所定關係之釋明文書影本，如委任律師提
起上訴者，應一併繳納上訴審裁判費。
中    華    民    國    99    年    11    月     9    日
                            書記官  方素珍
附註：
民事訴訟法第466條之1（第1項、第2項）：
對於第二審判決上訴，上訴人應委任律師為訴訟代理人。但上訴
人或其他法定代理人具有律師資格者，不在此限。
上訴人之配偶、三親等內之血親、二親等內之姻親，或上訴人為
法人、中央或地方機關時，其所屬專任人員具有律師資格並經法
院認為適當者，亦得為第三審訴訟代理人。

司法院資訊處製作；財團法人民間司法改革基金會備份。
